【裁判字號】    98,訴,34
【裁判日期】    980331
【裁判案由】    偽造文書
【裁判全文】
臺灣苗栗地方法院刑事判決                98年度訴字第34號
公  訴  人  臺灣苗栗地方法院檢察署檢察官
被      告  乙○○
                      弄1號
上列被告因偽造文書案件，經檢察官提起公訴（97年度偵緝字第
184 號），本院判決如下：
    主    文
乙○○犯行使偽造私文書罪，處有期徒刑貳月，如易科罰金，以
銀元佰元即新臺幣玖佰元折算壹日。讓渡書上「出讓人」簽名
欄內偽造之「丁○○」署押壹枚沒收。
    犯罪事實
一、緣甲○○於民國93年8 月20日與丁○○簽訂租約，將其所有
    位於苗栗縣頭份鎮○○里○○○路119 號房屋出租與丁○○
    經營「放電視聽伴唱酒家」，租期自93年9 月25日起至96年
    9 月25日止，租金為每月新臺幣（下同）45,000元。嗣因丁○○自95年1 月25日起即未給付租金，甲○○遂於95年3 月
    16日自行更換上開房屋門鎖，再於同年4 月間將上開房屋出
    租與乙○○經營「凱莉之吻視聽伴唱酒家」。詎乙○○為儘
    速取得「凱莉之吻視聽伴唱酒家」之營利事業登記證，明知
    未徵得丁○○之同意或授權，竟基於行使偽造私文書之犯意
    ，委託不知情之「佰成會計事務所」職員丙○○代為辦理營
    利事業負責人、名稱之變更登記，將負責人為丁○○之「放
    電視聽伴唱酒家」變更為負責人係乙○○之「凱莉之吻視聽
    伴唱酒家」，並於95年4 月20日前2 日間之某時，在苗栗縣
    頭份鎮○○里○○○路119 號租屋處，於丙○○所交付之讓
    渡書之「出讓人」簽名欄上，偽簽「丁○○」署押1 枚，並
    交予丙○○持以向苗栗縣政府申請「放電視聽伴唱酒家」之
    營利事業名稱及負責人之變更登記而加以行使，使苗栗縣政
    府不知情之承辦人員於95年4 月21日，將上開不實事項登載
    於職務上所掌之商業登記簿公文書上，足以生損害於丁○○
    及苗栗縣政府對營利事業管理之正確性。
二、案經丁○○訴由苗栗縣警察局頭份分局報請臺灣苗栗地方法
    院檢察署檢察官偵查起訴。
    理  由
一、被告以外之人於審判外之陳述，縱不符刑事訴訟法第159 條
    之1 至之4 之規定，而經當事人於審判程序同意作為證據，
    法院審酌該言詞陳述或書面陳述作成時之情況，認為適當者
    ，亦得為證據。當事人、代理人或辯護人於法院調查證據時
    ，知有第159 條第1 項不得為證據之情形，而未於言詞辯論
    終結前聲明異議者，視為有前項之同意，同法第159 條之5
    定有明文。查本件檢察官所提出之證據方法及本院依職權調
    查之證據，被告於本院準備程序及審判期日中，均未主張有
    不得為證據之情形，揆諸上開規定旨意，應認被告已同意上
    開證據資料均得作為本案證據，而經本院審酌後，認上開證
    據並無違法取證等瑕疵，以資為證據並無不當，復經本院於
    審判期日依法調查，應均具有證據能力。
二、上開犯罪事實，業經被告乙○○於本院審理時坦承不諱，核
    與告訴人丁○○於偵查中所指證之情節大致相符，且證人丙○○、甲○○分別於警詢、偵查中已證述乙○○向甲○○承
    租苗栗縣頭份鎮○○里○○○路119 號房屋，並委託丙○○
    辦理「放電視聽伴唱酒家」變更營利事業名稱、負責人登記
    一事。此外，復有偽造之「讓渡書」、甲○○與丁○○簽訂
    之租賃契約、「放電視聽伴唱酒家」營利事業登記證、「凱
    莉之吻視聽伴唱酒家」營利事業登記證、及苗栗縣政府營利
    事業統一發證變更登記申請書等資料附卷可資佐證，足認被
    告自白與事實相符，是被告上開行使偽造私文書及使公務員
    登載不實之犯行，均堪予認定，應依法論科。
三、被告乙○○行為後，刑法部分條文業於94年2 月2 日修正公
    布，並於95年7 月1 日施行，修正後刑法第2 條第1 項規定
    ：「行為後法律有變更者，適用行為時之法律。但行為後之
    法律有利於行為人者，適用最有利於行為人之法律。」已將
    新舊法律適用之「從新從輕」原則，改採「從舊從輕」原則
    ；且此規定係規範行為後法律變更所生新舊法律比較適用之
    準據法，是刑法第2 條本身雖經修正，但刑法第2 條既屬適
    用法律之準據法，本身尚無比較新舊法之問題，應一律適用
    裁判時之現行刑法第2 條規定以決定適用之刑罰法律。又比
    較時，應就罪刑有關之共犯、未遂犯、想像競合犯、牽連犯
    、連續犯、結合犯，以及累犯加重、自首減輕暨其他法定加
    減原因（如身分加減）與加減例等一切情形，綜其全部罪刑
    之結果而為比較（最高法院95年度第8 次刑事庭會議決議參
    照），並應為一體之適用，而不能割裂而分別適用有利益之
    條文（最高法院27年上字第2615號判例意旨參照）；惟所謂
    不能割裂適用，係指與罪刑有關之本刑而言，不包括易刑處
    分，事關刑罰執行之易刑處分仍應分別適用最有利於行為人
    之法律。易言之，倘所處之主刑同時有徒刑、拘役易科罰金
    、罰金易服勞役之情形時，關於易科罰金、易服勞役部分應
    分別為新舊法有利不利之比較，依刑法第2 條第1 項從舊從
    輕原則定其易刑之折算標準（最高法院96年度臺非字第58號
    、第234 號判決意旨參照）。茲比較如下：
  (一)刑法214 條定有罰金刑度之上限，故有關罰金之法定最低刑
    度應依刑法第33條第5 款定之。舊法第33條第5 款規定罰金
    為（銀元）1 元以上，而新法第33條第5 款規定罰金為新臺
    幣1000元以上。經比較新舊法律規定，新法並未有利於行為
    人，爰依刑法第2 條第1 項前段規定，適用舊法即行為時之
    刑法第33條第5 款規定決定罰金之法定最低刑度。
  (二)舊法第55條有關牽連犯之規定業於新法修正施行後刪除，是
    原屬牽連犯之數個犯罪行為，於新法修正施行施行後，即應
    分論併罰，惟依舊法第55條規定，則可依牽連犯之裁判上一
    罪關係，從一重處斷。此刪除雖非犯罪構成要件之變更，但
    顯已影響行為人刑罰之法律效果，自屬法律有變更，經比較
    新舊法律規定，新法律並未有利於行為人，爰依刑法第2條
    第1 項前段規定，適用舊法即行為時之刑法第55條規定。
  (三)是依「罪刑綜合比較原則」及「擇用整體性原則」，比較新
    舊法律之結果，本件以被告行為時之舊法對於被告較為有利
    ，爰依刑法第2 條第1 項前段規定，一體適用行為時即修正
    前刑法之相關規定予以處斷。至刑法施行法增訂第1 條之1
    規定係為因應新法生效施行後，依刑法第33條第5 款規定，
    罰金貨幣單位已改為新臺幣，是以分則編各罪所定罰金之貨
    幣單位，自應配合上開規定修正，為使罰金數額趨於一致，
    避免衍生新舊法比較適用問題，以緩和實務適用法律之衝擊
    ，於不變動罰金數額之前提下，而為制定（前揭條文立法意
    旨參照），亦即刑法施行法第1 條之1 係在替代罰金罰鍰提
    高標準條例部分條文，與適用罰金罰鍰提高標準條例之結果
    相同，對於被告而言並不發生有利或不利之問題，僅係將貨
    幣單位由銀元改為新臺幣，並非法律變更刑度之條文而無須
    為新舊法比較併此敘明。
  (四)末就易刑處分之部分，另行比較新舊法如下：依舊法第41條
    第1 項前段、行為時之罰金罰鍰提高標準條例第2 條及現行
    法規所定貨幣單位折算新臺幣條例第2 條之規定，舊法之易
    科罰金折算標準係以銀元100 元、200 元或300 元即新臺幣
    300 元、600 元或900 元以折算1 日，新法第41條第1 項前
    段則規定係以新臺幣1000元、2000元或3000元折算1 日。經
    比較新舊法律規定，新法並未有利於行為人，爰依刑法第2
    條第1 項前段規定，適用舊法即行為時之刑法第41條第1項
    前段規定，定易科罰金之折算標準。
四、核被告乙○○所為，係犯刑法第216 條之行使第210 條偽造
    私文書罪以及第214 條之使公務員登載不實罪。其偽造署押
    乃偽造私文書之部分行為；其偽造私文書後，復持以行使，
    偽造之低度行為為行使之高度行為所吸收，均不另論罪。又
    其利用不知情之丙○○將上開偽造之讓渡書交予苗栗縣政府
    辦理營利事業變更登記而加以行使，為間接正犯。再被告上
    開所犯行使偽造私文書、使公務人員登載不實之犯行間，有
    方法目的之牽連關係，為牽連犯，應依修正前刑法第55條後
    段規定，從一重之行使偽造私文書罪處斷。爰審酌被告僅圖
    儘速營業，未顧及告訴人之權益，在未得告訴人同意下，偽
    造告訴人「丁○○」署押，製作偽造之私文書而持以行使，
    損害告訴人之權益，並足生損害於苗栗縣政府對於營利事業
    管理之正確性，其行為殊不可取，惟其犯後坦承犯行，態度
    尚稱良好，暨其素行、犯罪手段、智識程度及生活狀況，並
    參酌檢察官具體求刑之範圍等一切情狀，量處如主文所示之
    刑，並依修正前刑法第41條第1 項前段諭知易科罰金之折算
    標準。又讓渡書「出讓人」簽名欄上偽造之「丁○○」署押
    1 枚，係偽造之署押應依刑法第219 條之規定，宣告沒收。
五、另被告乙○○行為後，中華民國96年罪犯減刑條例固於96年
    7 月4 日制定公布，並自同年月16日施行，惟按於中華民國
    96年罪犯減刑條例施行前，經通緝而未於中華民國96年12月
    31日以前自動歸案接受偵查、審判或執行者，不得依本條例
    減刑，該條例第5 條亦定有明文。查被告前開於95年4 月
    20日前2 日間之某時，犯刑法第216 條、第210 條之行使偽
    造私文書罪，雖係在96年4 月24日前所犯，惟被告係於中華
    民國96年罪犯減刑條例施行前之96年7 月4 日經臺灣苗栗地
    方法院檢察官發布通緝，並於97年8 月25日為警緝獲到案之
    情，業據被告供明在卷，且有臺灣苗栗地方法院檢察署通緝
    書、臺中市警察局第一分局通緝案件報告書、臺灣苗栗地方
    法院檢察署通緝人犯歸案證明書、臺灣苗栗地方法院檢察署
    撤銷通緝書各1 份在卷可參，依照前揭規定，本案核與減刑
    之要件不符，自不得依該條例予以減刑，併此指明。
據上論斷，應依刑事訴訟法第299 條第1 項前段，刑法第2 條第
1 項前段、第216 條、第210 條、第214 條、第219 條，修正前
刑法第55條後段、第41條第1 項前段，修正前罰金罰鍰提高標準
條例第2 條，刑法施行法第1 條之1 ，判決如主文。
本案經檢察官黃俊鳴到庭執行職務。
中    華    民    國    98    年    3     月    31    日
                刑事第三庭  審判長法  官  柳章峰
                                  法  官  顏苾涵
                                  法  官  林佩儒
以上正本證明與原本無異。
如不服本判決應於收受判決後10日內向本院提出上訴書狀，並應
應敘述具體理由。其未敘述上訴理由者，應於上訴期間屆滿後20
日內向本院補提理由書(均須按他造當事人之人數附繕本)「切勿
逕送上級法院」。
                                  書記官  陳玲君
中    華    民    國    98    年    3     月    31    日
附錄本案論罪科刑法條全文：
中華民國刑法第210條；
(偽造變造私文書罪)
偽造、變造私文書，足以生損害於公眾或他人者，處5 年以下有
期徒刑。
中華民國刑法第214條；
(使公務員登載不實罪)
明知為不實之事項，而使公務員登載於職務上所掌之公文書，足
以生損害於公眾或他人者，處3 年以下有期徒刑、拘役或5 百元
以下罰金。
中華民國刑法第216條；
(行使偽造變造或登載不實之文書罪)
行使第210 條至第215 條之文書者，依偽造、變造文書或登載不
實事項或使登載不實事項之規定處斷。


司法院資訊處製作；財團法人民間司法改革基金會備份。
